【裁判字號】    97,簡上,574
【裁判日期】    970807
【裁判案由】    詐欺
【裁判全文】
臺灣高雄地方法院刑事判決             97年度簡上字第574號
上  訴  人  臺灣高雄地方法院檢察署檢察官
被      告  丁○○
上列上訴人因詐欺案件，不服本院高雄簡易庭97年度審簡字第
2759號中華民國97年6 月4 日第一審簡易判決（聲請簡易判決處
刑書案號：臺灣高雄地方法院檢察署97年度偵緝字第1063號），
提起上訴，及移送併案審理（臺灣桃園地方法院檢察署97年度偵
緝字第802 號），本院管轄之第二審合議庭判決如下：
    主  文
原判決撤銷。
丁○○幫助犯詐欺取財罪，累犯，處有期徒刑肆月，如易科罰金
，以新臺幣壹仟元折算壹日。
    事  實
一、丁○○前因搶奪等案件，經本院86年度訴字第100 號判處應
    執行有期徒刑6 年2 月確定，於民國89年11月28日縮短刑期
    假釋出監付保護管束，嗣於假釋期間中因違反毒品危害防制
    條例案件，經本院92年度簡字第4116號判處有期徒刑6 月確
    定，前開假釋亦經撤銷接續執行殘刑（殘刑2 年10月又14日
    ），甫於96年2 月20日縮刑期滿執行完畢。詎其仍不知悔改
    ，明知依社會共通之生活經驗，一般人均可自行申請金融帳
    戶使用，如非圖供犯罪使用，並無取得他人帳戶使用之必要
    ，並可預見提供金融帳戶供他人使用，可能幫助他人遂行詐
    欺取財犯行，竟仍基於幫助他人為詐欺取財犯罪之不確定故
    意，於96年9 月中旬某日，在高雄市○○路及文信路口附近
    ，將其於臺灣郵政股份有限公司西甲郵局（下稱臺灣郵政）
    申請開立帳號00000000000000號存款帳戶及於合作金庫商業
    銀行一心路分行（下稱合庫一心路分行）申請開立帳號0000
    000000000 號存款帳戶之存摺、金融卡、印章、密碼等件，
    一併提供予化名「王先生」之成年人，嗣「王先生」所屬詐
    騙集團成員於取得丁○○上開2 個金融存款帳戶後，隨即基
    於意圖為自己不法所有之犯意聯絡，推由姓名、年籍不詳之
    集團成員為下列犯行：
  (一)於96年9 月26日上午10時30分許，冒用法務部書記官名義打
    電話給甲○○，以佯稱「銀行行員詐欺案件，被害人需配合
    轉移帳戶內金錢至指定帳戶」之詐騙方式，致甲○○不疑有
    他，遂於同日下午3 時59分許匯款新臺幣（下同）29萬6 千
    元至上開丁○○於臺灣郵政所申設00000000000000帳號之帳
    戶內，旋遭該詐騙集團提領得手，嗣甲○○發覺受騙而報警
    ，經警循線清查帳戶資料，始悉上情。
  (二)於96年9 月26日上午10時30分許，冒用檢察署書記官名義打
    電話給丙○○，佯稱其名下帳戶涉嫌詐欺案件，需配合轉移
    帳戶內金錢至指定帳戶云云，致丙○○陷於錯誤，遂於同日
    下午2 時許，匯款10萬元至上開丁○○於合庫一心路分行所
    申設0000000000000 帳號之帳戶內，旋遭提領一空，嗣丙○○發覺受騙而報警，經警循線查獲上情。
二、案經高雄市政府警察局前鎮分局報請臺灣高雄地方法院檢察
    署檢察官偵查後聲請簡易判決處刑及桃園縣政府警察局大園
    分局報請臺灣桃園地方法院檢察署移送併辦。
    理  由
一、按被告以外之人於審判外之陳述，雖不符刑事訴訟法第159
    條之1 至第159 條之4 之規定，而經當事人於審判程序同意
    作為證據，法院審酌該言詞或書面陳述作成時之情況，認為
    適當者，亦得為證據；當事人、代理人或辯護人於法院調查
    證據時，知有同法第159 條第1 項不得為證據之情形，而未
    於言詞辯論終結前聲明異議者，視為有前項之同意，同法第
    159 條之5 已明揭其旨。本案本院用以認定被告犯罪事實存
    否之被告以外之人於審判外之言詞及書面陳述，雖為傳聞證
    據，然經檢察官及被告於本院審判時，均同意作為證據，另
    本院審酌其等陳述作成時之情況，均無何不適當之情形，是
    依上開規定均得作為證據，合先敘明。
二、上揭犯罪事實，業經被告於本院審理時坦承不諱，核與被害
    人甲○○、丙○○之供述相符（見前鎮分局警卷第1 、2 頁
    ，桃檢偵卷第26-2、27頁），並有被告上開臺灣郵政存款帳
    戶、合庫一心路分行存款帳戶之開戶基本資料、歷史交易資
    料（見前鎮分局警卷第9 至11頁，桃檢偵卷第24至26-1頁）
    ，及被害人甲○○之郵政國內匯款執據、丙○○之ATM 轉帳
    交易明細單影本（見前鎮分局警卷第3 頁，桃檢偵卷第29頁
    ）在卷可憑，足見被告自白，核與事實相符，堪予採為認定
    事實之基礎。從而，本件事證明確，被告犯行，洵堪認定，
    應予依法論科。
三、論罪、科刑：
  (一)按刑法上之幫助犯，係對於犯罪與正犯有共同之認識，而以
    幫助之意思，對於正犯資以助力，而未參與實施犯罪之行為
    者而言（最高法院75年度台上字第1509號、84年度台上字第
    5998號、88年度台上字第1270號判決參照）；是以，如未參
    與實施犯罪構成要件之行為，且係出於幫助之意思提供助力
    ，即屬幫助犯，而非共同正犯。本案被告將其所有臺灣郵政
    存款帳戶及合庫一心路分行存款帳戶之存摺、提款卡、印章
    及密碼，提供予「王先生」所屬詐騙集團以詐術使被害人甲○○、丙○○陷於錯誤，而分別匯款至被告所提供之上開帳
    戶內，其單純提供金融機構帳戶存摺、提款卡、印章及密碼
    之行為，並不能與向被害人施以詐術之行為等同視之，且亦
    無證據證明被告有何參與詐欺取財犯行之構成要件行為，是
    被告以前揭提供金融機構帳戶存摺、提款卡、印章及密碼之
    行為，對於該「王先生」所屬詐騙集團遂行之詐欺取財犯行
    資以助力，參照前述說明，自應論以幫助犯，而非共同正犯
    。是核被告所為，係犯刑法第30條第1 項、第339 條第1 項
    之幫助詐欺取財罪。被告1 次交付上開2 本存款帳戶予「王
    先生」所屬詐騙集團使用，供該詐騙集團以詐術詐騙被害人
    甲○○、丙○○匯入款項，而以一幫助行為侵害甲○○等2
    人之財產法益，係一行為觸犯數罪名，為想像競合犯，應從
    受害較重之甲○○部分處斷。被告有如上事實欄所述前科事
    實，有臺灣高等法院被告前案紀錄表各1 份在卷可查，其受
    有期徒刑執行完畢後，5 年以內再犯本件有期徒刑以上之罪
    ，為累犯，應依刑法第47條第1 項之規定，加重其刑；又被
    告係詐欺取財罪之幫助犯，依刑法第30條第2 項之規定，按
    正犯之刑予以減輕，並先加重後減輕之。另原聲請簡易判決
    處刑書雖未敘及被告尚有一併提供上開合庫一心路分行存款
    帳戶予「王先生」所屬詐騙集團詐騙被害人丙○○匯入款項
    之事實，惟該等犯行既經檢察官移送併辦，且與前揭已起訴
    經論罪科刑之部分具有同種想像競合犯之裁判上一罪關係，
    即應為起訴效力所及，本院自得併予審究，附此敘明。
  (二)按量刑輕重，係屬事實審法院得依職權自由裁量之事項，苟
    已斟酌刑法第57條各款所列情狀而未逾越法定刑度，不得遽
    指為違法關於刑之量定及易科罰金之折算標準，係實體法上
    賦予法院得為自由裁量之事項，倘其未有逾越法律所規定之
    範圍，除顯有失出失入等科罰與罪責不相當之情形外，應予
    尊重，不得任意加以指摘（最高法院72年臺上字第6696號、
    75年臺上字第7033號判例意旨參照）。原審既已依法審酌被
    告犯罪及犯後態度之各項情狀而為謹慎之裁量，並無違法或
    顯然失出失入，亦無何科罰與罪責不相當之瑕疵可指，檢察
    官上訴指摘原審法院量刑過輕，為無理由，本應予駁回。然
    原判決因未及審酌被告另有犯罪事實一(二)所示具裁判上一罪
    關係之犯行，尚有未合，是上訴人以原審量刑過輕提起上訴
    ，雖無理由，但原審既有上開可議之處，仍應由本院撤銷改
    判。爰審酌被告本身雖未實際參與詐欺取財犯行，但其提供
    帳戶予不法犯罪集團使用，不僅造成執法機關不易查緝犯罪
    行為人，嚴重危害社會治安，助長社會犯罪風氣，更造成被
    害人求償上之困難，誠屬不該，應予非難，惟念其犯後已坦
    承全部犯行，犯後態度尚可，並慮及被害人等各別所受損害
    非微，及其雖與被害人甲○○達成訴訟上和解，然迄未實際
    賠償被害人分文等一切情狀，量處如主文所示之刑，併斟酌
    被告之智識程度及生活狀況，諭知易科罰金以1 千元折算1
    日，以資懲儆。
  (三)至被告所交付之存款帳戶存摺、提款卡、印章及密碼等物，
    雖係供犯罪或預備供犯罪所用之物，然既交付予「王先生」
    所屬詐騙集團使用，顯已移轉其所有權予該詐欺集團，而非
    被告所有，且均非違禁物，亦無證據足資證明係屬應沒收之
    物，又因幫助犯不適用責任共同之原則，對正犯所有供犯罪
    所用或因犯罪所得之物，勿庸併為沒收之宣告（最高法院88
    年度台上字第6234號判決參照），是爰不另為沒收之宣告，
    附此敘明。
據上論斷，應依刑事訴訟法第455 條之1 第1 項、第3 項、第
369 條第1 項前段、第364 條、299 條第1 項前段，刑法第30條
第1 項前段、第2 項、第339 條第1 項、第47條第1 項、第41條
第1 項前段，刑法施行法第1 條之1 ，判決如主文。
本案經檢察官乙○○到庭執行職務。
中    華    民    國    97    年    8     月    7     日
                  刑事第十二庭  審判長  法  官  洪碩垣
                                        法  官  施介元
                                        法  官  葉文博
以上正本證明與原本無異。
本判決不得上訴。
中    華    民    國    97    年    8     月    7     日
                                        書記官  李柏親
附錄本件論罪科刑法條
中華民國刑法第339 條
（普通詐欺罪）
意圖為自己或第三人不法之所有，以詐術使人將本人或第三人之
物交付者，處5 年以下有期徒刑、拘役或科或併科1 千元以下罰
金。
以前項方法得財產上不法之利益或使第三人得之者，亦同。
前二項之未遂犯罰之。


司法院資訊處製作；財團法人民間司法改革基金會備份。
